臺灣臺中地方法院刑事判決　　　　　　　　　　　　九十二年度交易字第三六八號
　　公　訴　人　臺灣臺中地方法院檢察署檢察官
　　被　　　告　甲○○
右列被告因過失致死案件經檢察官提起公訴（九十二年度偵字第一０五六七號）經本
院合議庭裁定適用簡式審判程序，本院判決如左：
    主      文
甲○○因過失致人於死，處有期徒刑捌月。
    事      實
一、甲○○於民國（下同）九十一年八月四日上午，駕駛車牌號碼ＳＵＷ－四三二號
    機車，沿台中縣豐原市○○路，由往豐原市往后里鄉方向行駛，於同日上午五時
    二十五分許，行經台中縣豐原市○○路六二六號前時，其原應注意汽車駕駛人應
    注意車前狀況，隨時採取必要安全措施及行經因雨霧致視線不清時，應減速慢行
    ，作隨時停車之準備，且依當時情形，路面無障礙，亦無不能注意情事，竟以時
    速六十餘公里向前疾駛，適有廖燕上開地點橫越三豐路返家，亦未注意車道駛來
    機車，甲○○因當時下雨視線不明且時速過快而煞車不及而撞擊廖燕，致廖燕人
    車倒地，受有頭部外傷、右手橈及骨尺開放性骨折等傷害，甲○○於犯罪尚未被
    有偵查權之公務員或機關發覺前，向台中縣警察局豐原分局警員李朝元自首，並
    接受裁判。廖燕因上述傷害，延至九十一年八月二十三日死亡。
二、案經廖燕之子乙○○訴請臺灣臺中地方法院檢察署檢察官偵查起訴。
    理      由
一、訊據被告甲○○對於上開犯行，於警訊及偵查中及本院審理時均坦承不諱，核與
    告訴人乙○○於警訊及偵查中陳述情節相符，此外，復有道路交通事故調查報告
    表及行政院衛生署豐原醫院病歷乙冊附卷可稽，按汽車駕駛人應注意車前狀況，
    隨時採取必要安全措施及行經因雨霧致視線不清時，應減速慢行，作隨時停車之
    準備，道路交通安全規則第九十四條第三項、第九十三條第一項第三款分別定有
    明文。被告駕車自應注意上述道路交通安全規定，且被告亦無不能注意之情事，
    竟疏未注意及此，而貿然快速前行致煞車不及撞及被害人廖燕，足證被告之駕車
    失當行為，顯有過失，又被害人廖燕確因本件車禍受傷而導至死亡，被告過失駕
    車肇事行為，與被害人之受傷及死亡結果間，自具有相當因果關係。又本件車禍
    經送台灣省台中縣區車輛行車事故鑑定委員會鑑定結果，亦認「甲○○駕駛輕機
    車未注意車前狀況，未減速慢行反超速駕車，為肇事主因，行人廖燕穿越車道未
    儘注意車道上駛來之機車，為肇事次因」，有該委員會九十二年十月三十日中縣
    鑑字第九二０七四四號函一份附卷可佐。從而本案事證明確，被告犯行堪予認定
    。
二、公訴意旨以：被告撞擊被害人廖燕後，廖燕送醫返家後延至九十一年八月二十三
    日死亡，認被害人係因遭被告之撞擊而死亡，因認為被告涉有刑法第二百七十六
    條第一項之過失致死罪嫌。惟按犯罪事實應依證據認定之，無證據不得推定其犯
    罪事實，刑事訴訟法第一百五十四條定有明文。又認定不利於被告之事實，須依
    積極證據，苟積極證據不足為不利於被告事實之認定時，即應為有利於被告之認
    定，更不必有何有利之證據。本件被害人廖燕於車貨發生時固受有頭部外傷、右
    手橈及骨尺開放性骨折等傷害，惟於送醫治療返家後，已能正常飲食，僅走路尚
    須人攙扶，業據告訴人陳明在卷，而被害人廖燕所受外傷及骨折傷害均已痊癒，
    並無內出血等車禍所引發之後遺症，此經解剖後亦以證明，本件被害人廖燕氣管
    內之處食物殘留且合併痙攣後之出血與充血，雖異物並未完全阻塞，但已足夠造
    成呼吸困難引發心律顫動而導致死亡，應為異物吸入引發窒息死亡所見，有法醫
    解剖報告乙冊附卷可稽，足證被害人死亡原因係因異物吸入，與被告過失傷害行
    為無涉，被告此部分罪嫌尚有未足，惟此部分與起訴部分為事實之擴張，為同一
    事實等語。惟本院經送法務部法醫研究所鑑定結果，認為：(一)死者廖女（八十五
    歲），於受傷後應詢時神智清楚，於九十一年八月四日就診豐原醫院急診室因右
    手橈骨尺骨開放性骨折而開刀復原並於九十一年八月十六日出院。住、出院時均
    有腦震盪及失憶症（Dementia）之診斷（其子於精神科會診時似有敘述失憶狀況
    ）。住院期間做腦部電腦斷層掃描顯示有腦水腫狀。(二)死者於九十一年八月廿三
    日上午七時五十五分死亡並於同年八月廿六日解剖，解剖發現雙側冠狀動脈出口
    處有達百分之五十之阻塞，且左前下行枝之下段有出血且心包膜囊內有血液樣液
    體達三○西西，非一般急救所可能造成之結果，疑有急性心肌梗塞致心肌壞死破
    裂、心包膜有血液樣之液體。另在氣管內可見食物阻塞之窒息證據及九十一年八
    月廿日（似為內診）腦部電腦斷層有老年性輕度大腦萎縮。(三)死者廖陳燕於九十
    一年八月四日因車禍住院並於當月十六日出院後，於當月廿三日死亡。由解剖時
    發現有食物窒息現象，惟解剖觀察心臟有心冠狀動脈狹窄及梗塞（出血壞死）等
    證據似支持死者為進食時突發心肌梗塞、心因性休克死亡。研判氣管內可見食物
    阻塞之結果應為心肌梗塞至心因性休克過程中恰在進食之結果。死者在車禍後確
    有腦水腫（硬腦膜下腔積水）及老化大腦萎縮，惟無證據支持死者之直接死亡原
    因與車禍後造成之嘔吐症狀及身體損傷有因果關係，故車禍僅可為加重死亡因素
    （Contributory factor ）。有該所九十三年六月九日法醫理字第０九三０００
    一一五三號函一份附卷可佐。本件車禍既為加重死亡因素，參與最高法院八十七
    年度台上字第三四一七號判決意旨以「過失致人於死罪之成立，係以過失行為與
    死亡結果間，有相當之因果關係為其要件，故如因行為人之過失行為，先致被害
    人受傷，再因該傷致死，或因該傷致病，因病致死，即因原傷參入自然力後助成
    病死之結果者，均難謂無相當之因果關係，自應依過失致人於死罪論處。」因而
    本案應論以過失致死罪較為適法。
三、核被告甲○○所為，係犯刑法第二百七十六條第一項之過失致人於死罪。公訴人
    起訴法條為同法二百八十四條第一項之過失傷害罪尚有未洽，起訴法條應予變更
    。被告於肇事後主動報案，並於警員李朝元到場時陳述肇事經過而願接受裁判，
    核與自首要件相符，依刑法第六十二條前段減輕其刑。爰審酌被告之過失程度為
    主因、被害人與有過失，被告願同意以三十萬元和解（以二十萬元為現金，十萬
    元分期付款，參九十三年七月廿九日審理筆錄）後因經濟問題無法履行及被告之
    犯後態度等一切情狀，量處如主文所示之刑。
據上論斷，應依刑事訴訟法第二百七十三條之一第一項、第二百九十九條第一項前段
、第三百條，刑法第二百七十六條第一項、第六十二條前段，罰金罰鍰提高標準條例
第一條前段，判決如主文。
本案經檢察官丙○○到庭執行職務。
中      華      民      國      九十三    年     九     月      九      日
                                  臺灣臺中地方法院交通法庭
                                        法  官  郭  德  進
右正本證明與原本無異。
如不服本判決，應於判決送達後十日內向本院提出上訴狀( 應附繕本 )，上訴於臺灣
高等法院臺中分院。
                                        書記官
中      華      民      國      九十三    年     九     月      十      日
刑法第二百七十六條第一項：
因過失致人於死者，處二年以下有期徒刑、拘役或二千元以下罰金。
                                                                        Ｂ
